【裁判字號】    98,上訴,1331
【裁判日期】    981103
【裁判案由】    違反毒品危害防制條例
【裁判全文】
臺灣高等法院高雄分院刑事判決        98年度上訴字第1331號
上  訴  人  臺灣屏東地方法院檢察署檢察官
被      告  甲○○
指定辯護人  本院公設辯護人孫妙岑
上列上訴人因被告違反毒品危害防制條例案件，不服臺灣屏東地
方法院98年度訴字第17號中華民國98年6 月30日第一審判決（起
訴案號：臺灣屏東地方法院檢察署96年度偵字第5201號），提起
上訴，本院判決如下：
    主  文
上訴駁回。
    理  由
一、公訴意旨略以：被告甲○○明知甲基安非他命係毒品危害防
    制條例第2 條第2 項第2 款所列之第二級毒品，亦為行政院
    衛生署公告禁止使用之藥品，屬於藥事法所規定之禁藥，不
    得販賣、持有或轉讓，仍基於意圖營利而販賣及轉讓之犯意
    ，以其持用之門號0000000000號、0000000000號行動電話作
    為販毒聯絡工具，並於附表所示之時間、地點、金額，交易
    或轉讓方式，將第二級毒品甲基安非他命販賣或轉讓予林文
    生、林滿州（渠2 人涉嫌施用毒品部分業為警方移送偵辦）
    兄弟施用。嗣警方於民國96年8 月6 日下午1 時30分許，在
    屏東縣琉球鄉○○村○○路98號之林文生、林滿州2 人住處
    查獲甲○○，並扣得第二級毒品甲基安非他命6 包（淨重2.
    475 公克）、盛裝第二級毒品甲基安非他命之鐵盒1 只、行
    動電話2 具（含門號0000000000號、0000000000號之SIM 卡
    ），因認被告甲○○涉有違反毒品危害防制條例第4 條第2
    項之販賣第二級毒品及違反藥事法第83條第1 項之轉讓禁藥
    等罪嫌。
二、按犯罪事實應依證據認定之，無證據不得認定犯罪事實；又
    不能證明被告犯罪者，應諭知無罪之判決，刑事訴訟法第15
    4 條第2 項、第301 條第1 項分別定有明文；另按施用毒品
    者所稱其向某人買受毒品之指證，不得作為有罪判決之唯一
    證據，仍須調查其他必要之證據，以察其是否與事實相符，
    良以毒品買受者之指證，其憑信性於通常一般人已有所懷疑
    ，尚難確信其為真實。況依毒品危害防制條例第17條之規定
    ，其供出毒品來源而破獲者，復得減輕其刑，則其指證之真
    實性猶有疑慮，是施用毒品者之指證，其真實性有待其他必
    要證據加以補強。茲所謂必要之補強證據，固不以證明販賣
    毒品犯罪構成要件之全部事實為必要，但以與施用者之指證
    具有相當之關聯性為前提，其經與施用者之指證綜合判斷，
    已達於通常一般人均不致有所懷疑，而得確信施用者之指證
    為真實者，始得為有罪之認定，此為無罪推定原則之必然推
    演（最高法院93年度台上字第6750號判決要旨足參）。再依
    刑事訴訟法第161 條第1 項規定：檢察官就被告犯罪事實，
    應負舉證責任，並指出證明之方法。因此，檢察官對於起訴
    之犯罪事實，應負提出證據及說服之實質舉證責任。倘其所
    提出之證據，不足為被告有罪之積極證明，或其指出證明之
    方法，無從說服法院以形成被告有罪之心證，基於無罪推定
    之原則，自應為被告無罪判決之諭知（參最高法院40年台上
    字第86號、61年台上字第3099號、76年台上字第4986號、92
    年台上字第128 號判例意旨）。
三、證據能力之判斷：
(一)、證人林滿州、林文生警詢陳述關於其等如何與被告聯繫、購
    買甲基安非他命部分，因與其嗣於原審審理具結交互詰問陳
    述不符，而其等先前之警詢陳述較近於案發時間，對於案情
    記憶自然較為深刻，且對於案情敘述較少出於對於被告涉案
    之顧慮，足認證人於警詢時受外力、人情等干擾程度較低，
    又無其他證據可認有何非出於自由意志陳述之情形，足認上
    開警詢陳述有較可信之特別情況，且為證明本件被告犯罪事
    實存否所必要，依刑事訴訟法第159 條之2 規定，認有證據
    能力。
(二)、證人林滿州、林文生於偵查中經具結之陳述，並未曾提及檢
    察官在偵查時有不法取供之情形，且亦無證據足以證明證人
    上開陳述有顯不可信之情況，上開證人於原審均已到庭接受
    詰問，足可認定業已保障被告詰問權，依刑事訴訟法第159
    條之1 第2 項規定，自得為證據。
(三)、按鑑定人由審判長、受命法官或檢察官就下列之人選任1 人
    或數人充之：(一)就鑑定事項有特別知識經驗者。(二)經政府機
    關委任有鑑定職務者；鑑定之經過及其結果，應命鑑定人以
    言詞或書面報告；法院或檢察官得囑託醫院、學校或其他相
    當之機關、團體為鑑定，或審查他人之鑑定，並準用第203
    條至第206 條之1 規定，刑事訴訟法第198 條、第206 條第
    1 項、第208 條第1 項分別定有明文。本件卷附行政院衛生
    署管制藥品管理局97年11月25日鑑定書、高雄醫學大學附設
    中和紀念醫院98年1 月30日檢驗報告，分係由檢察官、原審
    法院委請上開機關鑑定，依據上開規定，為刑事訴訟法第15
    9 條第1 項規定之例外情形，均有證據能力。
(四)、後述引用之其他卷附書證，而屬於書面之傳聞證據部分，因
    檢察官、被告、辯護人於本院審理調查上開書證予以提示並
    告以要旨時，由檢察官、被告、辯護人表示意見，當事人、
    辯護人已知此等書證乃傳聞證據，而就此證據能力均表示無
    意見，亦未聲明異議，即視為同意作為證據，且本院認為以
    之作為本件論証之證據，均與待證事實具有關聯性，且無證
    據證明此等書證有何遭變造或偽造情事，作為本案之證據亦
    屬適當，依刑事訴訟法第159 條之5 第1 項規定，均認得為
    證據。
四、公訴意旨認被告甲○○涉犯販賣第二級毒品甲基安非他命及
    轉讓禁藥等罪嫌，係以被告供述「其與林滿州、林文生2 兄
    弟熟識，且經常前往該2 兄弟住處，案發當天其係在林滿州
    2 兄弟住處遭警查獲。證明其與林滿州兄弟認識且無仇怨。
    警方在現場查扣裝盛甲基安非他命之鐵盒1 只、甲基安他命
    6 包、其個人使用之0000000000號、0000000000號行動電話
    2 具。現場查扣之鐵盒與甲基安非他命6 包並非林滿州、林
    文生2 兄弟所有。」，證人林滿州、林文生證述「被告涉犯
    如附表所示犯行及案發當天警方在其住處所查扣之盛裝甲基
    安非他命之鐵盒與甲基安非他命6 包均為被告所有。因前揭
    物品為警方所當場查扣，且其2 人都不認識綽號矮仔進之男
    子。」，及扣案甲基安非他命6 包、鐵盒1 只、0000000000
    號、0000000000號行動電話2 具、行動電話通聯紀錄資料1
    份、現場照片13幀、行政院衛生署管制藥品管理局出具之鑑
    定書1 份各情為據。訊據被告否認被訴上開犯行，辯稱：其
    並無如附表所示販賣第二級毒品甲基安非他命、或轉讓禁藥
    甲基安非他命予證人林滿州、林文生等事實，其與林滿州有
    金錢糾紛，曾向他催討積欠之1 萬元，林滿州因此挾怨報復
    ，其於案發前之平常時都會去林滿州家坐並看電視。上開警
    察查扣物品中只有行動電話係其所有的，其他甲基安非他命
    6 包、鐵盒1 只均非其所有。甲基安非他命是當天警察來之
    前由綽號「矮仔進」之人拿來林滿州家裡，想要賣給林滿州
    兄弟二人的，但是林滿州兄弟不在家，他說甲基安非他命要
    暫時放在那裡，他說要過半個小時才再過來看林滿州兄弟回
    來沒有。而扣案之甲基安非他命、鐵盒都是在林文生房間查
    獲，而林文生為脫罪才說其有販賣甲基安非他命給他等語。
五、經查：
(一)、警方於96年8 月6 日下午1 時30分許，在屏東縣琉球鄉○○
    村○○路98號，即證人林文生住處房間置物櫃上扣得第二級
    毒品甲基安非他命6 包（驗前淨重1 點031 公克）及盛裝第
    二級毒品甲基安非他命之鐵盒1 只之事實，有屏東縣警察局
    東港分局搜索筆錄、扣押筆錄扣押物品目錄表、現場照片，
    及檢察官委請行政院衛生署管制藥品管理局檢驗上開扣案6
    包晶體之97年11月25日鑑定書（見偵卷第83頁）為證。上開
    扣案物品，復經原審法院委請高雄醫學大學附設中和紀念醫
    院檢驗結果，扣案之6 包晶體及鐵盒1 只，均呈第二級毒品
    甲基安非他命陽性反應，亦有該醫院98年1 月30日檢驗報告
    在卷可稽（見原審卷第35-41 頁），固堪認定警方於上開時
    、地確有查扣上開第二級毒品甲基安非他命之事實，惟上開
    扣案物品遭警查獲之處所，係屬證人林文生住處房間置物櫃
    上，該處所既非被告所居住或實力掌管之處，自無法據此遽
    認該毒品即與被告被訴上開販賣第二級毒品及轉讓禁藥等犯
    行有所關聯，自無以此作為認定被告被訴上開犯行之佐證依
    據。
(二)、公訴意旨雖以證人林滿州、林文生證詞，而認「被告涉犯如
    附表所示犯行及案發當天警方在其住處所查扣之盛裝甲基安
    非他命之鐵盒與甲基安非他命6 包均為被告所有。因前揭物
    品為警方所當場查扣，且其2 人都不認識綽號矮仔進之男子
    」等情，然：
 1、證人林文生先於96年8 月6 日警詢時指稱：其與綽號「魔仔
    」之被告認識有3 、4 個月，查獲當日其係在其母親房間睡
    覺。其每次向被告購買第二級毒品的地點均係在其坐落屏東
    縣琉球鄉○○村○○路98號住處房間內交易，被告每隔1 、
    2 天就會到其家裡並在我的房間裡休息，如果當時其有錢的
    話就會跟被告購買第二級毒品安非他命1 小包來施用，購買
    時間並不記得，其通常都會用行動電話（使用預付卡門號）
    、公共電話（其家旁邊或天南國小裡面那一支）來撥打被告
    行動電話0000000000 、0000000000來聯絡等語（見警卷第
    16、20 頁 ）；嗣於97年11月7 日偵查中改證：其係撥打天
    南國小大門口旁的公共電話與被告聯絡，因為證人林文生之
    母親在家裡，所以都在天南國小購買，一手交錢一手交貨。
    因其母在家，所以不敢在家向被告購買安非他命。且對於附
    表所示之每次購毒時、地都能詳述等語（見偵卷第74-76 頁
    ），嗣於98年4 月28日原審審理時則證稱：其與被告認識僅
    有1 個月，其向被告購買甲基安非他命時間沒有在記，其都
    在天南國小大門口外面向被告購買甲基安非他命，其係在天
    南國小外打公共電話與被告聯絡購買甲基安非他命，其於警
    方查獲當日外出抓海螺不在家等語（見原審卷第86-88 頁）
    。從而，證人林文生上開所陳其向被告每次購買甲基安非他
    命之時、地、其於警方查獲當日究竟有無在家、其如何與被
    告聯繫購買甲基安非他命等情，先後指陳及證述內容不一，
    且經原審法院委請屏東縣東港分局琉球分駐所查證結果，關
    於屏東縣琉球鄉南福村之天南國小門口，並無設置公共電話
    一節，亦有屏東縣警察局東港分局警員陳智勇之報告在卷可
    稽（見原審卷第57頁），則證人林文生證稱被告有於附表所
    示時、地販賣甲基安非他命，及上開扣案甲基安非他命6 包
    、鐵盒1 只為被告所有等情，均難逕信而採為對被告不利之
    認定。
 2、證人林滿州先於96年8 月6 日警詢時指稱：伊共向被告購買
    過3 次安非他命，在天南國小大門口前，但均無提及被告有
    何轉讓安非他命給伊（見警卷第26-27 頁），於96年9 月21
    日偵查中改證：伊跟被告買（安非他命）都是拿來我家（見
    偵卷第45頁），於97年11月7 日偵查中證述：伊除向被告買
    過3 次安非他命外，另有於96年7 月25、26日中午11時許，
    在琉球鄉大福村大寮碼頭旁的加油站邊，被告又無償轉讓半
    包安非他命給伊施用，伊係撥打天南國小旁的公共電話與被
    告聯絡（見偵卷第71-73 頁），惟經原審法院委請屏東縣東
    港分局琉球分駐所查證結果，天南國小門口並無設置公共電
    話（如上所述），且證人林滿州嗣於原審審理時又改證：伊
    向被告買3 次安非他命交易地點在天南國小旁邊，被告於96
    年7 月25日係在天南國小送伊半包安非他命，不是在大福村
    大寮碼頭旁的加油站等語（見原審卷第91-92 頁），則證人
    林滿州所稱被告有於附表所示時、地販賣甲基安非他命或轉
    讓禁藥，及上開扣案甲基安非他命6 包、鐵盒1 只為被告所
    有等情，均難逕信而採為對被告不利之認定。
(三)、公訴意旨固以扣案之被告使用之0000000000號、0000000000
    號行動電話及上開行動電話通聯紀錄，作為認定被告被訴上
    開犯行之佐證依據，然上開行動電話通聯紀錄，均無證人林
    文生、林滿州所稱其向被告購買甲基安非他命時間或轉讓禁
    藥前之撥打被告持有上開行動電話之通聯紀錄，更無相關之
    通話內容譯文可供調查上開行動電話通聯紀錄，是否確屬被
    告與證人林文生、林滿州連絡買賣甲基安非他命或轉讓禁藥
    之通話紀錄，自難據此推論被告即有被訴上開等犯行。至於
    被告供述中雖坦認其與證人林滿州、林文生熟識，且經常前
    往證人住處，案發當天其係在證人住處遭警查獲等情，然此
    僅能證明被告與證人林文生、林滿州認識等上情，無從以此
    遽認證人林文生、林滿州所陳不利於被告證詞即可採信。
六、綜上所述，公訴意旨所舉上開事證，均難證明被告確有上開
    被訴販賣第二級毒品及轉讓禁藥等犯行。此外，復查無其他
    積極證據足資證明被告確有公訴意旨所指之上開犯行，被告
    被訴上開犯罪自難證明。從而，原審依據上開說明，以不能
    證明被告有上開被訴犯罪，而為被告無罪之諭知，核無違誤
    。原審檢察官具狀上訴意旨，猶執起訴所據各情，指摘原判
    決不當，為無理由，應予駁回。
據上論斷，應依刑事訴訟法第368 條，判決如主文。
本案經檢察官許美女到庭執行職務。
中    華    民    國    98    年    11     月    3    日
                     刑事第三庭  審判長法  官  莊崑山
                                       法  官  唐照明
                                       法  官  張意聰
以上正本證明與原本無異。
如不服本判決應於收受本判決後10日內向本院提出上訴書狀，其
未敘述上訴理由者，並得於提起上訴後10日內向本院補提理由書
狀（均須按他造當事人之人數附繕本）「切勿逕送上級法院」。
中    華    民    國    98    年    11     月    3    日
                                       書記官  陳金
附表：
┌──┬───┬───────┬─────┬────┬───────┬──┐
│編號│姓 名 │  時   間     │販賣或無償│販賣金額│交易或無償轉讓│備註│
│    │      │              │轉讓地點  │        │  方   式     │    │
├──┼───┼───────┼─────┼────┼───────┼──┤
│ 1  │林滿州│96年7 月21日下│屏東縣琉球│每包1千 │由林滿州騎機車│    │
│    │      │午2 時許      │鄉南福村天│元      │至天南國小前處│    │
│    │      │              │南國小大門│        │後，再以公共電│    │
│    │      │              │口        │        │話撥打甲○○上│    │
│    │      │              │          │        │揭2支行動電話 │    │
│    │      │              │          │        │，約甲○○前來│    │
│    │      │              │          │        │天南國小門口見│    │
│    │      │              │          │        │面，再以一手交│    │
│    │      │              │          │        │錢，一手交貨之│    │
│    │      │              │          │        │現金買賣方式，│    │
│    │      │              │          │        │將甲基安非他命│    │
│    │      │              │          │        │賣給林滿州。  │    │
├──┼───┼───────┼─────┼────┼───────┼──┤
│ 2  │林滿州│96年7 月22日下│同上      │同上    │ 同上         │    │
│    │      │午2 時許      │          │        │              │    │
├──┼───┼───────┼─────┼────┼───────┼──┤
│ 3  │林滿州│96年7 月23日下│同上      │ 同上   │同上          │    │
│    │      │午2 時許      │          │        │              │    │
├──┼───┼───────┼─────┼────┼───────┼──┤
│    │林滿州│96年7 月25日或│屏東縣琉球│ 無     │甲○○將半包甲│    │
│ 4  │      │26日上午11時許│鄉大福村大│        │基安非他命免費│    │
│    │      │              │寮碼頭旁之│        │提供林滿州施用│    │
│    │      │              │加油站邊  │        │。            │    │
├──┼───┼───────┼─────┼────┼───────┼──┤
│ 5  │林文生│96年8 月4 日上│屏東縣琉琉│每包1千 │由林文生以天南│    │
│    │      │午9 時許      │球鄉南福村│元      │國小旁之公共電│    │
│    │      │              │天南國小大│        │話撥打陳居財上│    │
│    │      │              │門口      │        │揭2支行電話， │    │
│    │      │              │          │        │約陳居財前來天│    │
│    │      │              │          │        │南國小前見面，│    │
│    │      │              │          │        │再以一手交錢，│    │
│    │      │              │          │        │一手交貨之現金│    │
│    │      │              │          │        │買賣方式，將甲│    │
│    │      │              │          │        │基安非他命賣給│    │
│    │      │              │          │        │林文生。      │    │
├──┼───┼───────┼─────┼────┼───────┼──┤
│6   │林文生│96年8 月1 日或│同上      │ 同上   │ 同上         │    │
│    │      │2 日( 即前次販│          │        │              │    │
│    │      │賣時間之前2 、│          │        │              │    │
│    │      │3 天) 中午許  │          │        │              │    │
├──┼───┼───────┼─────┼────┼───────┼──┤
│ 7  │林文生│96年7 月28日或│ 同上     │ 同上   │ 同上         │    │
│    │      │29日( 即前次販│          │        │              │    │
│    │      │賣時間之前2 、│          │        │              │    │
│    │      │3 天)中午許   │          │        │              │    │
├──┼───┼───────┼─────┼────┼───────┼──┤
│ 8  │林文生│96年7 月25日或│ 同上     │同上    │同上          │    │
│    │      │26日( 即前次販│          │        │              │    │
│    │      │賣時間之前2 、│          │        │              │    │
│    │      │3 天)中午許   │          │        │              │    │
├──┼───┼───────┼─────┼────┼───────┼──┤
│    │林文生│96年7 月22日或│ 同上     │同上    │ 同上         │    │
│ 9  │      │23日( 即前次販│          │        │              │    │
│    │      │賣時間之前2 、│          │        │              │    │
│    │      │3 天)中午許   │          │        │              │    │
├──┼───┼───────┼─────┼────┼───────┼──┤
│    │林文生│96年7 月20日或│ 同上     │ 同上   │同上          │    │
│10  │      │21日( 即前次販│          │        │              │    │
│    │      │賣時間之前2 、│          │        │              │    │
│    │      │3 天)中午許   │          │        │              │    │
├──┼───┼───────┼─────┼────┼───────┼──┤
│    │林文生│96年7 月17日或│  同上    │  同上  │ 同上         │    │
│11  │      │18日( 即前次販│          │        │              │    │
│    │      │賣時間之前2 、│          │        │              │    │
│    │      │3 天)中午許   │          │        │              │    │
├──┼───┼───────┼─────┼────┼───────┼──┤
│    │林文生│96年7 月14日或│同上      │同上    │ 同上         │    │
│12  │      │15日( 即前次販│          │        │              │    │
│    │      │賣時間之前2 、│          │        │              │    │
│    │      │3 天)中午許   │          │        │              │    │
├──┼───┼───────┼─────┼────┼───────┼──┤
│    │      │96年7 月12日或│          │        │              │    │
│13  │林文生│13日( 即前次販│ 同上     │ 同上   │ 同上         │    │
│    │      │賣時間之前2 、│          │        │              │    │
│    │      │3 天)中午許   │          │        │              │    │
└──┴───┴───────┴─────┴────┴───────┴──┘


司法院資訊處製作；財團法人民間司法改革基金會備份。
